臺灣臺南地方法院刑事判決　　　　　　　　　　　九十三年度交簡上字第一二號
　　聲　請　人　臺灣臺南地方法院檢察署檢察官
　　上　訴　人
　　即　被　告　甲○○
右列上訴人因被告過失傷害案件，不服本院九十三年度交簡字第一六二八號，中華民
國九十三年十月十三日第一審簡易判決（聲請案號：九十三年度調偵字第三九四號）
，提起上訴，本院第二審合議庭，判決如左：
    主  文
上訴駁回。
    事  實
一、甲○○於民國九十二年十二月九日晚間二十三時許，駕駛車牌號碼六八六三－Ｇ
    Ｊ號自小客車，沿臺南市○區○○路內側快車道，由南往北方向行駛，行經該路
    與府前路之交岔路口見海佃路方向由紅燈轉為綠燈，欲左轉彎進入府前路時，本
    應注意駕駛人駕駛汽車，行經交岔路口左轉彎時，應行至交岔路口中心處左轉，
    並不得占用來車道搶先左轉，而依當時天候晴、雖為夜間然有車燈及路燈可供照
    明、柏油路面、路面乾燥、無缺陷、無障礙物、視距良好、標線、號誌清晰等情
    ，亦無不能注意之情形，竟疏未注意其對向有由乙○○所駕駛之車牌號碼ＯＲＣ
    －三七六號號重機車行自海佃路慢車道，由北向南而來，甲○○未暫停讓該直行
    機車先行，即冒然左轉。而乙○○亦疏未注意車前狀況，致雙方避煞不及，乙○○所騎乘機車之車頭處與甲○○所駕車輛之右前車門（即乘客座車門）把手下方
    處發生撞擊。乙○○所騎乘之機車遭撞擊後倒地壓住乙○○之左腳，以致乙○○
    受有「左脛、腓骨骨折」之傷害。適時騎乘機車於乙○○後方之丙○○見狀即以
    電話請求其家人報警。甲○○於未被有偵查犯罪權限之公務員或機關知悉其犯罪
    前，向到場處理之警員自首坦承為肇事車輛之駕駛人，進而接受裁判。
二、案經乙○○訴由臺南市警察局第二分局報請臺灣臺南地方法院檢察署檢察官偵查
    後聲請簡易判決處刑。
    理  由
一、訊被告甲○○對於右揭時地與告訴人乙○○發生車禍肇事，告訴人受有傷害之事
    實並不否認，此部分事實，核與告訴人之指述相符，並有台南市警察局第二分局
    製作之道路交通事故調查報告表（一）（二）、現場圖各一紙、交通事故蒐證照
    片十一張在卷足憑。又告訴人因本件車禍而受有如事實欄所載等傷害，復有交通
    事故蒐證照片一張、奇美醫學中心九十二年十二月十六日出具之診斷證明書一紙
    存卷可參。此部分被告之自白核與事實相符，當可採信。
二、惟被告矢口否認有過失傷害之犯行，辯稱：
    是告訴人闖紅燈，不是我闖紅燈，因為海佃路與府前路交叉處的安全島很大，
      所以我將車停放在海佃路安全島旁的府前路上，等待海佃路轉為紅燈，府前路
      轉為綠燈後向府前路西向行使，因為被告於由海佃路南向慢車道闖越紅燈，以
      致撞及我的車輛。
    是告訴人來撞我的車，不是我撞告訴人的車，如果不是他來撞我為什麼是被告
      機車的車頭撞到我小客車的後車門處。
    二車的碰撞處在交叉路口之西方，顯見被告發生撞擊時已過十字路口處，並無
      禮讓告訴人車先行之問題。
    被告的傷不是我造成的，是他的車子倒地後壓到他自己的腳而受傷的，與我無
      關。
    本件經台灣省台南區行車事故鑑定委員會以無法鑑定為由退回，無法證明被告
      有過失，另請將系爭車禍案件送財團法人成功大學研究發展基金會鑑定。
三、經查：
    證人丙○○於本院審理中證稱：九十二年十二月九日晚上，我騎車經過海安路
      ，有看到車禍發生，是我請求家人報的警，發生車禍那剎那之前我停在路口等
      紅燈。告訴人乙○○在我前面，海佃路轉為綠燈時他（指告訴人）直接衝出，
      她（指被告）直接轉彎，就撞到，撞的聲音很大。被告甲○○當時的速度多少
      我不知道，但速度蠻快的。告訴人乙○○騎車出去的速度也是差不多的速度等
      語（見本院審理筆錄第五、六頁）。參酌證人事發前與告訴人及被告均不相識
      ，並無利害關係。且其供述，亦非一面倒向告訴人而為被告不利之供述等情，
      證人丙○○之證言，應可採信。足認被告肇事之前，並未將車輛先行停放於府
      前路上，海佃路之安全島邊，其辯稱是告訴人闖紅燈云云，不足採信。
    經本院檢視告訴人及被告車輛撞擊之痕跡，應係告訴人機車之車頭，撞擊被告
      小客車之乘客座右前車門把手下方後，再往向刮向右後車門把手下方近葉子板
      處。此有照片一紙附卷足稽（見警卷第十一頁下方照片）。足認告訴人之車頭
      並非直接撞擊被告車輛之後車門處。再依前述刮痕可知，二車發生撞擊時被告
      車輛應係車尾為東南方向，車頭朝西北方向前進，而非自府前路東方向西方前
      進中，告訴人並非垂直撞擊被告之車身。依此足認被告辯稱其停在府前路上等
      待府前路轉為綠燈云云，即不足採。應以證人所述海佃路轉為綠燈後，被告未
      禮讓被告直行車先行，而搶先佔用海佃路南向慢車道之來車道，以致二車發生
      撞擊。又二車肇事發生撞擊之發生往往於一瞬之間，相同之距離下，如被告之
      車速較告訴人快些，則告訴人車輛之車頭撞擊被告之車身，如告訴人之車速較
      快，則被告之車頭將撞及告訴人之車身，並非謂車頭撞擊他人之車輛即為過失
      之人，被告所辯顯不足採。今被告肇事前停等綠燈處，距肇事地點，遠較告訴
      人停等綠燈處距肇事地點為遠，而告訴人之車頭撞擊被告之車身，依此亦足認
      被告肇事前之車速遠較告訴人為快。
    參酌本件肇事之撞擊地點在府前路行車分向線（雙黃線）處，海安路慢車道中
      心線之東方，有現場圖一紙附卷足稽（見警卷第七頁），被告之車輛發生撞擊
      時顯然未逾雙方行車道之中心線，被告所辯亦不足採信。
四、按汽車行駛至交岔路口，左轉彎時，應行至交岔路口中心處左轉，並不得占用來
    車道搶先左轉，道路交通安全規則第一百零二條第一項第四款，定有明文。本件
    被告駕車於道路上行駛，本應注意上開道路交通安全規則，而案發當時，天候晴
    、雖為夜間然有路燈及車燈可供照明、柏油路面、路面乾燥、無缺陷、道路上未
    有任何障礙物、視距復屬良好、號誌動作正常等情形以觀，復有台南市○○○道
    路交通事故調查報告表（一）載明可考，據此判斷，客觀上亦無不能注意之情事
    ，其竟疏於注意前揭規定即冒然左轉彎，致與告訴人所騎乘之機車相撞，是被告
    之駕駛行為，顯有過失。
五、又本件告訴人於警詢中並未提及證人丙○○於肇事現場目擊告訴人於海佃路轉為
    綠燈時未禮讓告訴人違規搶先左轉之事實，以致台灣省台南區行車事故鑑定委員
    會，以雙方行向燈號不明，無法鑑定為由退回（見警卷第一五頁），今既經證人
    丙○○證述在卷，已明雙方行向之燈號，已足以證明被告違規搶先左轉之事實，
    且參與前述情形，被告之過失情節已足以認定，本院自無再將本案送請鑑定機關
    鑑定之必要，附此敘明。
六、次按車輛行駛時，駕駛人應注意車前狀況，並隨時採取必要之安全措施，道路交
    通安全規則第九十四條第三項，亦有明文。今參酌告訴人於海佃路綠燈起步時未
    注意被告急速行駛而來（見警卷第二頁）及證人丙○○於本院審理中證稱：海佃
    路轉為綠燈時告訴人直接衝出等語（見本院審理筆錄第六頁）。均足認告訴人於
    駕駛車輛時亦疏未注意車前狀況，而與有過失，然被告之前述過失，既與告訴人
    之過失，併合而為本件車禍肇事之原因，故告訴人之過失或可供做量刑時之斟酌
    ，但被告之刑責則不能因此相扺而獲得免除。
七、末查，告訴人所受之傷害，既係因被告之過失，以致使告訴人避煞不及而致失控
    倒地壓住告訴人之腳，而受有如事實欄所載之傷害。則告訴人所受之傷害與被告
    之過失行為間自有相當因果關係，被告辯稱告訴人是被自己之機車壓倒，並非被
    告所造成云云，其推論實與常情大謬，而不足採信。本件告訴人係因此次車禍而
    受有如事實欄所載之傷害，且被告之過失駕車行為，與告訴人所受之傷害結果間
    ，復具有相當因果關係，是本件事證已甚明確，被告過失傷害之犯行堪予認定。
八、核被告所為，係犯刑法第二百八十四條第一項前段之過失傷害罪。原審以被告罪
    證明確，依刑事訴訟法第四百四十九條第一項前段、第四百五十四條第二項，刑
    法第二百八十四條第一項前段、第六十二條、第四十一條第一項前段，罰金罰鍰
    提高標準條例第一條前段、第二條，判處被告拘役三十日，並諭知如易科罰金，
    以三百元折算一日之折算標準，其認事用法，均無違誤，量刑亦屬妥適。上訴人
    上訴意旨，以前揭事由，指摘原判決量刑不當，求予撤銷改判，為無理由，應予
    駁回。
據上論斷，應依刑事訴訟法第四百五十五條之一第一項、第三項、第三百六十八條，
判決如主文。
本案經檢察官 丁○○ 到庭執行職務。
中      華      民      國      九十四      年    二    月    二十二    日
                           臺灣臺南地方法院刑事第八庭
                               審判長法  官  吳  勇  輝
                 法  官  陳  映  佐
                                     法  官  蔡  直  青
右正本證明與原本無異。
不得上訴。
                                     書記官  沈  建  杉
中      華      民      國      九十四      年    二    月    二十三    日
附錄法條：
刑法第二百八十四條第一項
因過失傷害人者，處六月以下有期徒刑、拘役或五百元以下罰金，致重傷者，處一年
以下有期徒刑、拘役或五百元以下罰金。
